【裁判字號】    98,訴,4409
【裁判日期】    990324
【裁判案由】    偽造有價證券等
【裁判全文】
臺灣板橋地方法院刑事判決              98年度訴字第4409號
公  訴  人  臺灣板橋地方法院檢察署檢察官
被      告  丁○○
選任辯護人  范晉魁  律師
上列被告因偽造有價證券等案件，經檢察官提起公訴（98年度偵
緝字第2752號），本院判決如下：
    主  文
丁○○意圖供行使之用，而偽造有價證券，累犯，處有期徒刑壹
年捌月，如附表所示之本票壹紙沒收；又行使變造私文書，足以
生損害於他人，累犯，處有期徒刑肆月。應執行有期徒刑壹年拾
月，如附表所示之本票壹紙沒收。
    事  實
一、丁○○曾於民國九十六年間因竊盜案件，經本院以九十六年
    度簡字第六四五三號判決判處有期徒刑三月確定，於九十七
    年一月十八日易科罰金執行完畢，詎猶未思改過，分別為下
    列行為：
(一)、丁○○於九十七年九月四日應友人王瑞斌（由檢察官另案通
    緝）之請求，陪同王瑞斌前往乙○○所經營設於臺北縣新莊
    市○○路六○一號之「永聯小客車租賃有限公司」租借自小
    客車，抵達後王瑞斌自行進入「永聯小客車租賃有限公司」
    ，冒用「丙○○」之名義向「永聯小客車租賃有限公司」之
    員工甲○○租用車牌號碼4967-UT 自小客車，並出示變造之
    「丙○○」國民身分證、汽車駕駛執照供甲○○核對而行使
    之，並偽以「丙○○」名義偽造汽車出租約定切結書一份交
    付予甲○○而行之使之，足以生損害於「丙○○」，惟甲○○表示租車必須有保證人，要求王瑞斌要找一位保證人，王
    瑞斌遂請在上開租賃公司外等待之不知情丁○○入內，請丁○○擔任保證人，惟丁○○表明其母親曾說不可以擔任保人
    ，然王瑞斌仍央請其擔任保證人，丁○○礙於情面難以拒絕
    ，惟又不願承擔保證人之責任，竟基於偽造有價證券之犯意
    ，在如附表所示之本票發票人處偽造「陳清池」之簽名及指
    印，並隨意填寫國民身分證號碼「Ｚ000000000」，並填註發
    票日、到期日、金額及發票地（詳如附表所示）而偽造本票
    後交付與甲○○而行使之。嗣因王瑞斌屆期未依約返還上開
    自小客車，「永聯小客車租賃有限公司」之負責人乙○○持
    上開本票欲向「陳清池」主張本票權利，始知上開本票係屬
    偽造而報警循線查獲。
(二)、丁○○因上開偽造有價證券案件，經臺灣板橋地方法院檢察
    署檢察官傳喚其應於九十八年二月十七日至該署應訊，惟其
    因施用毒品未敢於當日出庭，竟基於行使變造私文書之犯意
    ，於同年二月十九日至設於臺北縣泰山鄉○○路○段131 號
    之「中西內科診所」就醫，並申請診斷證明書（病名：急性
    胃腸炎；醫師囑言：門診治療，需休息一天…）後，在不詳
    地點，將上開診斷證明書上之應診日期及診斷書出具之日期
    由「九十八年二月『十九日』」，塗改為「十七日」而變造
    該診斷證明書之私文書，並於同年月二十日將上開變造後之
    診斷證明書傳真至臺灣板橋地方法院檢察署冬股書記官，作
    為因病無法到庭之證明而行使之，足以生損害於中西內科診
    所，惟經承辦檢察官查覺有異向上開醫院調取上開診斷書之
    原本而查獲。
二、案經乙○○訴由臺北縣政府警察局報請臺灣板橋地方法院檢
    察署檢察官偵查起訴。
    理  由
一、訊據被告丁○○坦承有上開偽造「陳清池」之簽名、指印於
    上開本票發票人處後交付予「永聯小客車租賃有限公司」之
    員工甲○○及變造上開「中西內科診所」所出具診斷證明書
    後傳真至臺灣板橋地方法院檢察署等事實，惟辯稱伊母親有
    說不可以作保，伊並不想當保證人，是車行老闆說沒有關係
    而要伊簽，伊就隨便寫，伊不知道簽下去有這麼大的責任，
    否則伊就簽自己的名字就好了云云。經查：被告之上開意圖
    供行使之用而偽造有價證券及行使變造私文書等犯行，業據
    被告於偵查及本院審理時坦承不諱，核與證人乙○○於偵查
    及本院審理時之證述及證人甲○○於本院審理時之證述情節
    大致相符，並有偽造之上開本票影本一紙、內政部警政署刑
    事警察局九十七年十月二十日刑紋字第0970157400號鑑驗書
    、變造之「中西內科診所」診斷證明書及其原本各一紙在卷
    可稽，足認被告於本院所供述之客觀情節與與事實相符，為
    可採信。至被告前揭所辯，經證人甲○○到庭結證稱「（辯
    護人問：請陳述當時狀況？）他們三個人開車來，租車的人
    是丙○○，我要求丙○○說要一個保人」、「（辯護人問：
    當時是丙○○上來二樓跟你租車嗎？）他們三個人都有上二
    樓來」、「（辯護人問：他們是分別上來還是一起上來？）
    分別上來，開車的人上來再下去，被告跟丙○○一起。我要
    求丙○○要保人，他就下樓找被告上樓當保人」、「（辯護
    人問：當時上來的時候，是你要求被告當保人，還是被告要
    求？）我要丙○○找保人，他就找被告，我就對丙○○說你
    就找一個人當保人」、「（辯護人問：當時被告有無表示他
    不要當保人？）沒有。我不認識他，是租車人要他當保人。
    被告沒有表示不要當保人，或是不要簽名」、「（辯護人問
    ：車子交給何人？）丙○○」、「（審判長問：當時被告有
    無表示說他不想要當保人？）他好像有說他母親說他不要當
    保人」、「（審判長問：你有無表示當保人沒有關係？）沒
    有。我有跟丙○○說你要你朋友當保人，那你朋友要負責」
    等語（參見本院九十九年二月二十四日審判筆錄），另參酌
    被告自承在本案之前曾與他人去車行租過車，而在本案，是
    伊自己最後決定要偽簽本票等語（詳本院九十九年一月二十
    日審判筆錄第8 頁），是被告既有租車之經驗，當明白保證
    人簽發本票之法律責任，其雖不願擔任保證人，惟在王瑞斌
    之請託下，礙於情面仍決意於本票上偽簽「陳清池」為發票
    人，並將偽造之本票交給甲○○，其意圖供行使之用而偽造
    有價證券之犯意甚明，自不能以不知偽造有價證券罪之刑度
    這麼重而解免其刑責。綜上所述，本件事證明確，被告犯行
    堪以認定。
二、按本票乃表彰財產權之證券，行使或處分本票上所表彰之權
    利，以本票之占有為必要，且本件本票係於國內發行及流通
    ，本身並具價格（金額）之標示，堪認係刑法第二百零一條
    第一項所規定之有價證券。次按刑法第二百零一條第一項所
    稱之「偽造」，係指無權簽發而冒用他人名義簽發而言，查
    被告冒用「陳清池」之名而簽發本票，核係犯刑法第二百零
    一條第一項之意圖供行使之用，而偽造有價證券罪，其偽造
    「陳清池」署名及指印，係偽造有價證券之階段行為；又行
    使偽造有價證券之低度行為偽造有價證券之重度行為所吸收
    ，均不另論罪。又被告行使上開變造診斷證明書部分，核係
    犯刑法第二百十六條、第二百十條之行使變造造私文書罪，
    其變造私文書之低度行為為行使變造私文書之高度行為所吸
    收，不另論罪。查被告有如事實欄所載之刑之執行紀錄，有
    臺灣高等法院被告前案紀錄表在卷可稽，其受有期徒刑執行
    完畢，五年以內故意再犯本件有期徒刑以上之罪，均為累犯
    ，應依刑法第四十七條第一項之規定，各加重其刑。另被告
    係為友人王瑞斌租用汽車須同時提出本票擔保，應王瑞斌之
    請託擔任保證人方失慮致犯偽造有價證券罪責，而所租用之
    車輛係交由王瑞斌所使用，被告並未蒙其利，且其所偽造之
    本票數量僅有一張，亦未經流通於市面，並無其他被害人，
    告訴人乙○○復已自行尋回汽車在案（詳證人乙○○於本院
    九十九年一月二十日審判筆錄），經核刑法所規定偽造有價
    證券罪之刑度與被告之犯罪情節相較，實屬情輕法重，客觀
    上顯有可資憫恕之處，本院認縱處以有期徒刑三年之法定最
    低刑度猶嫌過重，爰依刑法第五十九條、第七十一條第一項
    規定，就被告所犯偽造有價證券罪部分先加後減其刑。又被
    告所犯上開二罪，犯意各別，行為互殊，應分論併罰。爰審
    酌被告之素行、犯罪之動機、目的、手段暨犯罪後之態度等
    一切情狀，分別量處如主文所示之刑，並定應執行之刑。至
    偽造如附表所示之本票一紙，雖未經扣案，惟無證據顯示其
    業已滅失，爰依刑法第二百零五條之規定，不問屬於犯人與
    否，併予宣告沒收。
據上論斷，應依刑事訴訟法第二百九十九條第一項前段，刑法第
二百零一條第一項、二百十六條、第二百十條、第二百零五條、
第四十七條第一項、第五十一條第五款、第五十九條，判決如主
文。
本案經檢察官張世聰到庭執行職務。
中    華    民    國    99    年    3     月    24    日
                  刑事第十庭    審判長法  官  李幼妃
                                      法  官  張紹省
                                      法  官  鄭凱文
以上正本證明與原本無異
如不服本判決應於送達後10日內向本院提出上訴狀
                                      書記官  廖貞音
中    華    民    國    99    年    3     月    24    日
附表：
┌─────┬─────┬──────┬────┬───┐
│本票號碼  │發票日    │到期日      │面額（新│付款地│
│          │          │            │臺幣    │      │
├─────┼─────┼──────┼────┼───┤
│CH0000000 │97年9月4日│97年9月17日 │五十萬元│臺北縣│
│          │          │            │        │三重市│
│          │          │            │        │自由街│
│          │          │            │        │27巷1 │
│          │          │            │        │號2樓 │
└─────┴─────┴──────┴────┴───┘

司法院資訊處製作；財團法人民間司法改革基金會備份。
